臺灣士林地方法院刑事裁定
111年度聲字第151號
聲  請  人  蔡雅芳
被      告  潘沛騰


            郭俊源


            粘安慶


            陳冠宇



上  一  人
選任辯護人  林祐增律師
            楊偉毓律師
            葉慶人律師
被      告  連宸霆



            何宗霖





            徐祥庭





上  一   人
指定辯護人  黃國政律師
選任輔佐人  張良蘭

被      告  廖尉翔




            莊嘉玟



上  一  人
選任辯護人  陳奕君律師（法扶律師）
被      告  林致鴻


上列聲請人因被告潘沛騰等違反組織犯罪條例等案件（起訴案號
：110年度偵字第5519、14364、16057、17083號、110年度少連
偵字第35、117號，併辦案號：110年度少連偵字第119號），聲
請發還扣押物，本院裁定如下：
    主  文
聲請駁回。
    理  由
一、聲請意旨略以：聲請人己○○因被告戊○○等人涉嫌違反洗錢防
    制法等案件，經臺灣士林地方檢察署（下稱士林地檢署）扣
    押現金新臺幣（下同）178萬6400元（下稱系爭款項），惟
    該款項係聲請人所有且係股東為成立製作干貝小魚辣椒等產
    品公司、購置材料而於民國110年7月間繳納之現金，為免影
    響公司資金周轉及調度，爰聲請發還系爭款項等語。
二、按可為證據或得沒收之物，得扣押之。扣押物若無留存之必
    要者，不待案件終結，應以法院之裁定或檢察官命令發還之
    。扣押物未經諭知沒收者，應即發還；但上訴期間內或上訴
    中遇有必要情形，得繼續扣押之。刑事訴訟法第133條第1項
    、第142條第1項前段、第317條分別定有明文。所謂扣押物
    無留存之必要者，乃指非得沒收之物，且又無留作證據之必
    要者，得依上開規定發還。該等扣押物有無留存之必要，並
    不以係得沒收之物為限，且有無繼續扣押必要，應由事實審
    法院依案件發展、事實調查，予以審酌（最高法院105年度
    台抗字第155號裁定意旨參照）。次按犯罪所得，屬於犯罪
    行為人者，沒收之。犯罪所得，包括違法行為所得、其變得
    之物或財產上利益及其孳息，刑法第38條之1第1項、第4項
    定有明文。又按得沒收之物，得扣押之；為保全追徵，必要
    時得酌量扣押犯罪嫌疑人、被告或第三人之財產，刑事訴訟
    法第133條第1項、第2項亦規定甚明；該條立法理由並謂：1
    04年12月30日修正公布，定於105年7月1日施行之刑法第38
    條第4項及第38條之1第3項新增沒收不能或不宜執行時，應
    追徵其價額之規定，為預防犯罪嫌疑人、被告或第三人脫產
    規避追徵之執行，必要時應扣押其財產。但原條文第1項之
    扣押，其標的除得為證據之物外，僅限於得沒收之特定物，
    顯與為達保全追徵目的，而對沒收物所有人一般財產所為扣
    押不同。基於強制處分應符合法律保留原則之考量，自有新
    增以保全追徵為目的之扣押規定之必要。爰配合增訂本條第
    2項。是為保全追徵，得對被告、第三人所有之一般財產扣
    押。
三、經查，聲請人固主張扣案之系爭款項為其所有，且與本案無
    關，聲請先行發還該扣案物云云，惟聲請人未提出相關資料
    佐證，已難認有據；而被告丁○○因涉嫌違反洗錢防制法等案
    件，經臺北市政府警察局北投分局於110年8月3日前往受執
    行人即被告丁○○在臺中市○○區○○路0段00號13樓之5住處執行
    搜索，當場查扣系爭款項、手機1支、中華郵政存簿1本、辣
    椒槍1支、點鈔機1台、鋁製球棒1支、電腦主機（含電源線
    ）1台、ASUS筆記型電腦1台等物品，並由被告丁○○在現場與
    警員核對扣押物品內容無誤後，被告丁○○再於扣押物品目錄
    表「所有人/持有人/保管人」欄簽名，警員則交付扣押物品
    證明書予被告丁○○簽名收受等情，有本院110年度聲搜字第4
    36號搜索票、臺北市政府警察局北投分局搜索扣押筆錄、扣
    押物品目錄表、扣押物品收據在卷可稽【士林地檢署110年
    度偵字第14364號卷（下稱偵14364卷）卷一第97至99、105
    至111頁】，核與被告警詢時供稱：「警方扣押我的IPHONE 
    11（IMEI：000000000000000）1支、門號0000000000SIM卡1
    張、中華郵政存簿（000-00000000000000，戶名：丁○○）1
    本、辣椒搶1支、點鈔機1台、鋁製球棒1支、電腦主機（含
    電源線）1台、現金178萬6400元、ASUS筆電1台，我有親自
    在現場跟警方核對扣押物品目錄清單，也有拿到收據」等語
    （偵14364卷第12頁）相符，足認系爭款項係本案查獲時被
    告丁○○所持有之鉅額現金甚明。被告丁○○雖於110年8月4日
    偵查時即改稱：現金和點鈔機不是我的，是我同居人所有，
    其餘都是我所有等語（偵14364卷二第257頁），然其對於系
    爭款項權利之歸屬，前後供述已有差異，並與上開搜索扣押
    物品目錄表及扣押物品收據內容未合，被告丁○○此部分供述
    是否可採，亦非無疑；再者，被告徐祥廷於警詢時供稱：「
    我從事詐騙集團報酬之薪水為贓款之1.5％，車資另計，有時
    有、有時無，金額不一定。我總共分得4次報酬，共獲利約3
    萬元，車資我不記得了」（士林地檢署109偵20327卷第252
    頁）、「我於11月6日擔任假檢警車手將被害人金融卡與35
    萬元現金交付給詐騙集團後，於11月6日晚上20時去中和探
    索汽車旅館房間，連俊閎當場給我7000元現金」（偵14364
    卷一第177頁），復於偵訊時供稱：「我第一次7000元是丙○
    ○給我的，再來是3000元，是甲○○給我的」109偵21042卷第2
    19頁），又於本院準備程序時供稱：「我承認起訴書犯罪事
    實三（三）之犯罪事實，我直接從我領的錢中把我的報酬拿
    走，當時拿了3000元」（本院金訴卷二第38頁），且經士林
    地檢署檢察官以被告乙○○擔任本案詐騙集團車手提領贓款，
    所為涉犯組織犯罪防制條例、洗錢防制法等規定提起公訴，
    足認被告徐祥廷係因擔任本案詐欺集團車手提領贓款後即可
    獲取上開所述之報酬甚明，士林地檢署檢察官既併以被告丁
    ○○為發起、指揮本案詐欺集團之人提起公訴，衡酌被告丁○○
    於本案犯罪事實之地位、擔任角色及參與程度等情，被告丁
    ○○實際收受之犯罪所得應遠多於被告徐祥廷取得之報酬，系
    爭款項既係被告丁○○於本案查獲時經警員於其住處所查扣，
    自難認系爭款項與被告丁○○所涉發起、指揮本案詐欺集團、
    加重詐欺取財及洗錢之犯罪事實全然無關；又被告戊○○等人
    均經士林地檢署檢察官起訴，現由本院以110年度金訴字第3
    29號違反洗錢防制法等案件審理中，有臺灣高等法院被告前
    案紀錄表可考（本院聲字卷第15、16頁），為確保日後審判
    進行及執行可能，系爭款項仍有留存必要，不宜逕予發還，
    聲請人聲請發還系爭款項，本院自難准許，應予駁回。　　
四、應依刑事訴訟法第220條，裁定如主文。
中　　華　　民　　國　　111 　年　　5 　　月　　31　　日
                  刑事第一庭　審判長法  官  陳明偉
　　　　　　　　　                  
　　　　　　　　　                  法  官  鍾晴
　　　　　　　　　
　　　　　　　　　                  法  官  吳佩真
　　　　　　　　　
以上正本證明與原本無異。
如不服本裁定應於送達後5日內向本院提出抗告狀。
                              書記官  黃婕宜
中　　華　　民　　國　　111 　年　　5 　　月　　31　　日